【裁判字號】    98,勞簡上,42
【裁判日期】    981230
【裁判案由】    給付薪資等
【裁判全文】
臺灣臺北地方法院民事判決            98年度勞簡上字第42號
上  訴  人  甲○○
被上訴人    香港商香港上海豐銀行股份有限公司
法定代理人  乙○○
訴訟代理人  丙○○
上列上列當事人間請求給付薪資等事件，上訴人對於中華民國98
年6 月5 日本院98年度勞簡字第2 號第一審判決提起上訴，本院
於98年12月9日言詞辯論終結，判決如下：
    主      文
上訴駁回。
第二審訴訟費用由上訴人負擔。
    事實及理由
一、本件上訴人起訴時原以中華商業銀行股份有限公司（下稱中
    華銀行）為被告，嗣被上訴人於原審審理中概括承受中華銀
    行之資產負債及營業後，具狀聲請代中華銀行承當訴訟，業
    經原審依民事訴訟法第254 條規定准許在案，先予敘明。
二、上訴人起訴主張：上訴人自民國82年12月16日起受僱於中華
    銀行擔任司機，迄91年9 月10日遭中華銀行違法資遣。嗣上
    訴人以僱傭關係存在為由訴請中華銀行續付工資，獲本院92
    年度勞訴字第48號及臺灣高等法院92年度勞上易字第121 號
    判決認定中華銀行資遣上訴人違法，應續付上訴人工資確定
    。惟中華銀行遲至94年3 月15日方允上訴人復職，且拒不給
    付上訴人93年6 月1 日至94年3 月14日之工資計30萬4827元
    ，復因違法資遣上訴人時併將上訴人之勞健保辦理退保，致
    上訴人復職前被迫自付健保費及滯納金因而損失新臺幣（下
    同）8335元，勞保年資亦因之中斷1 年291 日，造成可請領
    之勞保老年給付損失4 個基數，按上訴人95年11月15日退休
    時平均月投保薪資3 萬3300元折算，計損失13萬3200元。中
    華銀行自應給付上訴人前開金額，合計35萬362 元，惟其拒
    付，爰依勞動契約法律關係及民法第487 條、第227 條、第
    231 條暨全民健康保險法第16條、勞工保險條例第72條第1
    項規定，訴請被上訴人給付35萬362 元及自起訴狀繕本送達
    翌日起至清償日止按年息5%計算之利息，並願供擔保請准宣
    告假執行等情。
三、原審判決被上訴人應給付上訴人工資15萬4087元，及賠償2
    個基數之勞保老年給付損失6 萬6600元，合計22萬687 元，
    及自96年9 月27日起至清償日止按年息5%計算之法定遲延利
    息，並依職權為准免假執行之宣告，而駁回上訴人其餘請求
    。上訴人僅就請求被上訴人賠償勞保老年給付4 個基數，遭
    原審駁回其中2 個基數計6 萬6600元部分，聲明不服，提起
    上訴。其上訴聲明為：(一)原判決關於駁回被上訴人應給付上
    訴人6 萬6600元及自96年9 月27日起至清償日止按年息5%計
    算之利息部分廢棄；(二)上開廢棄部分，被上訴人應給付上訴
    人6 萬6600元及自96年9 月27日起至清償日止按年息5%計算
    之利息。至於上訴人其餘敗訴部分，及被上訴人敗訴部分，
    均未據上訴，已告確定，不另贅述。又上訴人提起上訴，係
    以原審適用裁判時之勞工保險條例（下稱勞保條例）59條規
    定，計算其老年給付基數，有所違誤，應適用97年8 月13日
    休正前即上訴人95年11月15日退休當時施行之勞保條例59條
    規定，始屬正確，為其理由。
四、被上訴人則辯稱上訴人迄未向勞工保險局請領老年給付，其
    損害賠償請求權並未發生，無從依95年11月15日退休當時適
    用之勞保條例計算其老年給付金額，上訴人逕依修正前勞保
    條例第59條規定請求被上訴人再賠償2 個基數之老年給付為
    無理由等語，並聲明：駁回上訴。
五、經查，上訴人主張中華銀行自82年12月16日起僱用上訴人擔
    任司機，於91年9月10日違法將上訴人之勞保辦理退保，致
    上訴人於95年11月15日自中華銀行退休時，勞保年資僅15年
    325日，較諸未受違法退保減少1年291日等情，為被上訴人
    所是認，並有勞工保險局函文附於原審勞訴字卷第75頁可稽
    ，固堪信為真實。惟上訴人主張其因勞保年資減少1年291日
    ，依其退休時即97年8月13日修正前勞保條例第59條規定計
    算，所得請領之勞保老年給付即減少4個基數一節，則為被
    上訴人前詞所否認。按勞保條例關於老年給付基數之計算，
    於97年8月13日修正前，係以第59條規定「…保險年資合計
    每滿一年按其平均月投保薪資，發給一個月老年給付；其保
    險年資合計超過十五年者，其超過部分，每滿一年發給二個
    月老年給付。但最高以四十五個月為限，滿半年者以一年計
    」，嗣該條例於97年8月13日修正公布時，將上開規定其中
    「滿半年者以一年計」之文字刪除。又依同條例97年8月13
    日增訂之74條之1規定「被保險人於本條例中華民國九十七
    年七月十七日修正之條文施行前發生…老年…保險事故，其
    本人…領取保險給付之請求權未超過第三十條所定之時效者
    ，得選擇適用保險事故發生時或請領保險給付時之規定辦理
    」之文義，參照同條立法理由「為保障在年金給付施行前已
    發生保險事故者，得依修正前之規定領取一次給付之權益，
    爰設本條規定」之說明，可知勞保被保險人若於97年8月13
    日勞保條例修正公布前即符合老年給付請領資格，但至修正
    後始請領者，於請領時能否選擇修正前規定以計算其老年給
    付基數，端視其請領時，距其符合請領資格時，兩者相隔已
    否逾勞保條例第30條規定之2年期間為斷。如逾2年，即無選
    擇適用修正前規定之可言。查上訴人係38年4月6日出生，於
    95年11月15日退休時，已年滿57歲，勞保年資亦超過15年等
    情，為兩造所是認。依當時勞保條例第58條第1項第2款規定
    ，上訴人已符合請領老年給付之資格。上訴人迄98年12月9
    日本件言詞辯論終結時，仍未請領該老年給付，乃其所不爭
    。則上訴人日後縱將請領老年給付，自其符合請領資格算至
    其請領時，至少亦已逾3年以上，依上開說明，即無從依97
    年8月13日修正前之勞保條例第59條規定計算其老年給付。
    上訴人主張應依95年11月15日其退休時之勞保條例規定計算
    其老年給付，本屬無據。況無論勞保條例97年8月13日修正
    前或之後，其第58條均規定被保險人必須退職未在保，始得
    請領老年給付。上訴人迄本件言詞辯論終結時，仍以臺北縣
    汽車駕駛員職業工會為投保單位，繼續參加勞保，有上訴人
    之投保資料在卷可查（見本院卷第34頁），且為上訴人所不
    否認。顯見上訴人至本件言詞辯論終結時，仍未具請領老年
    給付之資格。則其因保險年資減少所致老年給付短少之損害
    ，難認已經發生，自無從請求賠償。上訴人依修正前勞保條
    例規定請求被上訴人再給付2個基數之老年給付，並非有據
    ，不能准許。原審駁回上訴人該部分之請求，理由雖有不同
    ，結論則無二致。上訴人執詞指摘原判決不當，求予廢棄改
    判，並無理由，其上訴應予駁回。爰依民事訴訟法第436條
    之1第3項、第449條第1項、第78條，判決如主文。
中    華    民    國    98    年    12    月    30    日
                  勞工法庭    審判長法  官  丁蓓蓓
                                    法  官  陳怡雯
                                    法  官  黃明發
以上正本係照原本作成
本判決不得上訴
中    華    民    國    98    年    12    月    31    日
                                    書記官  陳怡如

司法院資訊處製作；財團法人民間司法改革基金會備份。
